【裁判字號】    98,審易,2401
【裁判日期】    990210
【裁判案由】    過失傷害
【裁判全文】
臺灣高雄地方法院刑事判決            98年度審易字第2401號
公  訴  人  臺灣高雄地方法院檢察署檢察官
被      告  乙○○
選任辯護人  陳文卿律師
上列被告因過失傷害案件，經檢察官提起公訴（98年度偵字第17
753 號），本院判決如下：
    主  文
乙○○無罪。
    理  由
壹、公訴意旨略以：被告乙○○於民國97年11月18日9時45分許
    ，在高雄市三民區○○○路502號11樓B2處，原應注意行走
    時需保持平衡，不致跌倒、滑倒、踩傷或碰撞他人等之安全
    狀態，或採取必要之預防措施，而依當時情況並無不能注意
    之情事，竟疏未注意及此，而不慎以腳踩到告訴人甲○○之
    左腳，導致告訴人受有左腳第3 趾中段指節骨折、合併腫脹
    瘀青之傷害。因認被告涉犯刑法第284 條第1 項前段之過失
    傷害罪嫌。
貳、按犯罪事實應依證據認定之，無證據不得認定犯罪事實；不
    能證明被告犯罪者，應諭知無罪之判決，刑事訴訟法第154
    條第2 項、第301 條第1 項分別定有明文。次按認定不利於
    被告之證據須依積極證據，苟積極證據不足為不利於被告事
    實之認定，即應為有利被告之認定，更不必有何有利之證據
    ；又犯罪事實之認定，應憑證據，如無相當之證據，或證據
    不足以證明，自不得以推測或擬制之方法，以為裁判之基礎
    。再者，依刑事訴訟法第161 條第1 項規定，檢察官對於起
    訴之犯罪事實，仍應負提出證據及說服之實質舉證責任，尚
    其所提出之證據，不足為被告有罪之積極證明，或其指出證
    明之方法，無從說服法院以形成被告有罪之心證，基於無罪
    推定之原則，自應為被告無罪判決之諭知（最高法院30年上
    字第816 號、40年台上字第86號、92年台上字第128 號判例
    意旨參照）。再按，告訴人之告訴，係使被告受刑事訴追為
    目的，是其陳述是否與事實相符，仍應調查其他證據以資審
    認（最高法院52年台上第1300號判例意旨參照）。
參、證據能力方面：
    按傳聞法則之重要理論依據，在於傳聞證據未經當事人之反
    對詰問予以核實，乃予排斥，惟若當事人已放棄對原供述人
    之反對詰問權，於法院審判時表明同意該等傳聞證據可作為
    證據，基於證據資料愈豐富，愈有助於真實發現之理念，並
    貫徹刑事訴訟法修法加重當事人進行主義之精神，確認當事
    人對於證據能力有處分權之制度，傳聞證據經當事人同意作
    為證據，法院認為適當者，亦得為證據。另當事人於調查證
    據時，對於傳聞證據表示「沒有意見」、「對於證據調查無
    意見」，而未於言詞辯論終結前聲明異議，應視為已有將該
    等傳聞證據採為證據之同意，此刑事訴訟法第159 條之5 定
    有明文。檢察官、被告及辯護人於本院準備程序時已表示對
    於全案傳聞證據之證據能力均無意見，且同意作為本案之證
    據（見本院卷第30頁），依刑事訴訟法第159 條之5 之規定
    ，檢察官、被告及辯護人均已同意本案傳聞證據均有證據能
    力，本院斟酌該等證據並非非法取得，亦無證明力明顯過低
    之情形，是該等證據，均得採為證據。
肆、實體方面：
一、公訴人認被告乙○○涉犯過失傷害罪嫌，係以(一)告訴人之指
    訴；(二)證人施林素真之證述；(三)財團法人天主教聖功醫院（
    下稱聖功醫院）診斷證明書，為其論據。訊據被告對於在上
    揭時地行經該處，及告訴人甲○○確受有左腳第3 趾中段指
    節骨折、合併腫脹瘀青之事實，固不爭執，惟堅詞否認有何
    過失傷害犯行，辯稱：伊並沒有踩到告訴人，告訴人所受之
    傷害並非伊所造成等語。經查：
  (一)被告迭於偵查及本院審理中，均陳稱：伊並沒有踩到告訴人
    ，告訴人所受之傷害並非伊所造成等語，所述前後一致，並
    無矛盾之處。而告訴人固於偵查及本院審理中均指訴被告以
    高跟鞋踩其左腳致其受傷，惟告訴人之指訴，係以使被告受
    刑事訴追為目的，是其陳述是否與事實相符，仍應調查其他
    證據以資審認，尚難僅憑告訴人之片面指訴，遽入被告於罪
    。
  (二)證人施林素真於偵查中具結證稱：「（問：你有無看到乙○
    ○踩到甲○○的腳？）我只說我有看到乙○○從旁邊經過，
    甲○○頭就低下去」「我是隔天在茶水間看到甲○○腳受傷
    ，我就問她腳怎麼了，她說被誰踩到，我就說我昨天有看到
    乙○○從前面走過去，然後甲○○頭就低下去，我只是看到
    這樣的狀況」等語（見偵一卷第9 頁、第10頁）。而經本院
    向國泰人壽保險股份有限公司函調本件案發當時之監視錄影
    帶，該公司亦回覆稱：「本公司僅於該辦公場所之出入口、
    電梯乘場、樓層安全梯門等裝設監視系統並存影7 日」等語
    ，有該公司98年12月29日國壽字第098012 0910 號函1 紙在
    卷可憑（見本院卷第37頁）。職是，證人施林素真既未親眼
    目睹被告有踩到告訴人的腳，且亦無案發當時之監視錄影畫
    面佐證，即無從遽以證人施林素真上開證詞而為不利於被告
    之認定。
  (三)告訴人所提出之聖功醫院97年11月18日診斷證明書，其上固
    記載告訴人左腳第3 趾中段指節骨折、合併腫脹瘀青等情（
    見偵一卷第5 頁），且聖功醫院99年1 月5 日聖功醫字第09
    80000398號函雖亦載稱：「病患甲○○之骨折係為外力所造
    成，撞擊、壓砸等外力皆可能造成此類骨折，其骨折為新傷
    而非舊傷，病患主訴其受傷為當日造成」等語（見本院卷第
    38頁）。惟聖功醫院上開診斷證明書及函文，均僅能證明告
    訴人確受有左腳第3 趾中段指節骨折、合併腫脹瘀青之傷害
    ，及該傷害可能係由撞擊、壓砸等外力所造成，然不能明確
    證明該傷害係由高跟鞋踩壓所造成，更不能進而推論該傷害
    係由被告之高跟鞋踩壓所造成。
二、綜上所述，本案除告訴人之指訴外，尚無其他直接、間接證
    據可資佐證，公訴人對於起訴之犯罪事實所提出之證據，在
    客觀上既未達於通常一般之人均不致有所懷疑、而得確信被
    告確曾犯罪之程度，其有合理之懷疑存在時，即無從為有罪
    之確信。此外，本院復查無其他積極證據足資證明被告有公
    訴意旨所指之過失傷害犯行，揆諸首揭法條及判例意旨，自
    不得僅憑告訴人之指訴，而遽為被告不利之認定。從而，被
    告犯罪既屬不能證明，即應為無罪判決之諭知。
據上論結，應依刑事訴訟法第301 條第1 項，判決如主文。
本案經檢察官陳妍萩到庭執行職務。
中    華    民    國    99    年    2     月   10    日
                  刑事第十庭    法  官  孫啟強
以上正本證明與原本無異。
檢察官如不服本判決應於收受判決後10日內向本院提出上訴書狀
。
中    華    民    國    99    年    2     月    10    日
                                書記官  林介欽

司法院資訊處製作；財團法人民間司法改革基金會備份。
